---
title: "Análisis de Resultados Académicos"
author: "José Valentín Jiménez García"
date: "`r Sys.Date()`"
output:
  html_document:
    toc: true
    toc_float: true
    number_sections: true
    theme: flatly
---

```{r setup, include=FALSE}
knitr::opts_chunk$set(echo = FALSE, message = FALSE, warning = FALSE)
library(readxl)
library(dplyr)
library(ggplot2)
library(plotly)
library(writexl)
```

<p style="text-align: justify;">Este informe presenta el análisis de calificaciones de 30 estudiantes, considerando sus tres evaluaciones parciales y la nota final obtenida. Se clasifica a cada estudiante como 'Pasa', 'Supletorio' o 'Pierde' con base en su promedio total.</p>

# Preparación de los datos

```
La base de datos utilizada en este análisis proviene de un archivo en formato **Excel**, el cual contiene las calificaciones de tres evaluaciones parciales y la nota final de 30 estudiantes. A partir de esta información, se seleccionan las columnas relevantes, se renombran para facilitar su tratamiento, y se clasifica a cada estudiante en función de su promedio total.

```{r}
datos <- read_excel("clase_2_excel.xlsx")

datos <- datos %>%
  select(`Codigo Unico`, `Nota 1 /10`, `Nota 2 /10`, `Nota 3 /10`, `Total /10`) %>%
  rename(Codigo = `Codigo Unico`,
         Nota1 = `Nota 1 /10`,
         Nota2 = `Nota 2 /10`,
         Nota3 = `Nota 3 /10`,
         Total = `Total /10`) %>%
  mutate(Resultado = case_when(
    Total >= 7 ~ "Pasa",
    Total >= 5 ~ "Supletorio",
    TRUE ~ "Pierde"
  ),
  Estudiante = row_number())

```

# Informe Total

```{r}
tabla_resumen <- datos %>% count(Resultado)
knitr::kable(tabla_resumen, caption = "Resumen de estudiantes según su clasificación final")
```

# Distribución por tipo (Pastel)

```{r}
ggplot(tabla_resumen, aes(x = "", y = n, fill = Resultado)) +
  geom_bar(stat = "identity", width = 1) +
  coord_polar(theta = "y") +
  labs(title = "Distribución de Resultados Académicos") +
  theme_void()
```

# Gráfico de dispersión

```{r}
ggplot(datos, aes(x = Estudiante, y = Total, color = Resultado)) +
  geom_point(size = 3) +
  labs(title = "Dispersión de la Nota Final por Estudiante",
       x = "# Estudiante", y = "Calificación Total") +
  theme_minimal()
```

# Exportación de base limpia

```{r}
write_xlsx(datos, path = "Base_limpia_estudiantes.xlsx")
```

<p>Haz clic <a href="Base_limpia_estudiantes.xlsx">aquí</a> para descargar la base de datos limpia.</p>

# Conclusiones

- El número de estudiantes que aprueban directamente es limitado.
- Una porción significativa requiere supletorios.
- La gráfica de dispersión permite visualizar mejor la distribución de calificaciones.
- Este análisis puede ayudar a identificar áreas de mejora académica general.
